臺灣臺南地方法院民事裁定　　　　　　100年度監宣字第264號
聲　請　人　溫躍良
相　對　人　郭淑範
關　係　人　躍苓
上聲請人聲請對郭淑範為監護宣告事件，本院裁定如下：
    主      文
宣告郭淑範（女，民國○○年○月○○日生，身分證統一編號：
Ｚ000000000號）為受監護宣告之人。
選定溫躍良（男，民國○○○年○月○○日生，身分證統一編號
：Ｚ000000000號）為受監護宣告之人郭淑範之監護人
。
指定躍苓（女，民國○○○年○月○○○日生，身分證統一編
號：Ｚ000000000號）為會同開具財產清冊之人。聲請
程序費用由受監護宣告之人郭淑範負擔。
    理      由
一、本件聲請意旨略以：聲請人之母親郭淑範因罹患慢性阻塞性
    肺部疾病、肺結核、充血性心臟衰竭、老人失智症，長期臥
    床，日常生活無法自理，已達不能為意思表示或受意思表示
    ，或不能辨識其意思表示效果之程度，爰依民事訴訟法第59
    7條以下之規定，聲請鈞院准予裁定對相對人郭淑範為監護
    宣告，並選定聲請人溫躍良為郭淑範之監護人，指定關係人
    躍苓為會同開具財產清冊之人等語。
二、按對於因精神障礙或其他心智缺陷，致不能為意思表示或受
    意思表示，或不能辨識其意思表示之效果者，法院得因本人
    、配偶、四親等內之親屬、最近一年有同居事實之其他親屬
    、檢察官、主管機關或社會福利機構之聲請，為監護之宣告
    ，民法第14條第1項定有明文。
三、經查，聲請人溫躍良係相對人郭淑範之長子之事實，有聲請
    人所提戶籍謄本附卷可稽，是聲請人為郭淑範之四親等內親
    屬，伊為本件聲請自屬合法。又查，聲請人主張郭淑範因罹
    患慢性阻塞性肺部疾病、肺結核、充血性心臟衰竭、老人失
    智症，長期臥床，日常生活無法自理，已達不能為意思表示
    或受意思表示，或不能辨識其意思表示效果之程度一情，亦
    據提出郭綜合醫院診斷證明書1紙在卷供參，且經本院審驗
    相對人郭淑範之精神狀況，認其現意識不清，且能力有明顯
    障礙，對外界之反應、思考能力、自己行為之利害得失之意
    思能力及認知、理解判斷能力均有明顯缺陷，無法自己單獨
    處分財產，相對人接受治療後，回復之可能性機率很低；再
    斟酌鑑定人即臺南仁愛之家附設精神療養院施仁雄醫師鑑定
    結果認定：「6.醫學上的診斷：診斷名：腦病變後遺症。7.
    現在身心狀態：身體狀態、精神狀態：一般醫學檢查：個案
    意識呈昏迷狀態，對問話無法回答，必須靠鼻胃管幫忙進食
    、靠氣管內管幫忙呼吸、四肢變形無力，無法自我行動，大
    小便及個人衛生須他人完全協助。精神檢查方面：個案的注
    意力、判斷能力、對人、時、地的定向感、記憶能力、計算
    能力及抽象思考能力均有明顯缺失。8.有關判斷能力判定之
    意見：不能管理處分自己財產。判定的根據：個案的認知能
    力有明顯缺陷。9.回復可能性說明：個案回復可能性之機率
    很低。10.鑑定判定及說明：【鑑定結果說明】綜合一般醫學
    檢查及精神檢查之情形，這是一個腦病變後遺症的個案，個
    案現在意識仍不清，個案自我照顧能力呈明顯不足，個案的
    精神狀態應達不能為意思表示或受意思表示。【鑑定判定】
    (1)基於受鑑定人有精神上之障礙（腦病變後遺症），其程度
    重大不能管理處分自己的財產且回復之可能性低。(2)其精神
    障礙之程度係不能為意思表示或受意思表示，可為監護宣告
    。」等語，有本院調查筆錄及成年監護鑑定書在卷可佐。綜
    上所述，本件相對人郭淑範因精神障礙，已達不能為意思表
    示或受意思表示之程度，爰依法宣告郭淑範為受監護宣告之
    人。
四、再按受監護宣告之人應置監護人；法院為監護之宣告時，應
    依職權就配偶、四親等內之親屬、最近一年有同居事實之其
    他親屬、主管機關、社會福利機構或其他適當之人選定一人
    或數人為監護人，並同時指定會同開具財產清冊之人；法院
    選定監護人時，應依受監護宣告之人之最佳利益，優先考量
    受監護宣告人之意見，審酌一切情狀，並注意下列事項：一
    受監護宣告之人之身心狀態與生活及財產狀況。二受監護宣
    告人與其配偶、子女或其他共同生活之人間之情感狀況。三
    監護人之職業、經歷、意見及其與受監護宣告之人之利害關
    係。四法人為監護人時，其事業之種類與內容，法人及其代
    表人與受監護宣告之人之利害關係。修正後之民法第1110條
    、第1111條第1項、第1111條之1定有明文。查受監護宣告之
    人郭淑範之配偶溫魁霖已歿，聲請人溫躍良為郭淑範之長子
    ，此有戶籍謄本、親屬系統表在卷供參，雙方份屬母子，關
    係密切，且溫躍良有意願擔任郭淑範之監護人，本院參此，
    認由溫躍良負責護養及照顧郭淑範並管理其財產，應能符合
    郭淑範之最佳利益，自屬適當之人選，爰選定聲請人溫躍良
    為郭淑範之監護人。又關於會同開具財產清冊之人部分，茲
    審酌溫躍苓為受監護宣告之人郭淑範之長女，亦有溫躍苓之
    戶籍謄本在卷可憑，溫躍苓於本件監護宣告事件，與郭淑範
    亦無利害關係，則由溫躍苓擔任會同開具財產清冊之人並無
    不妥，爰併指定關係人溫躍苓為會同開具財產清冊之人。
五、依民事訴訟法第608條第1項，裁定如主文。
中    華    民    國   100    年    12    月    30    日
                  家事法庭    法  官  林富郎
以上正本證明與原本無異。
如不服本裁定關於選定監護人及指定會同開具財產清冊之人等部
分，應於送達後十日內向本院提出抗告狀（附具繕本），並繳納
抗告費新臺幣壹仟元；其餘關於宣告監護之部分，不得抗告。
中    華    民    國   100    年    12    月    30    日
                              書記官  劉毓如